臺灣高等法院臺南分院刑事判決　　　 96年度交上訴字第601號
上　訴　人
即　被　告　甲○○
上列上訴人因公共危險等案件，不服臺灣臺南地方法院96年度交
訴字第9號中華民國96年4月25日第一審判決（起訴案號：臺灣臺
南地方法院檢察署95年度偵字第15348號、第15378號），提起上
訴，被告就被訴犯罪事實為有罪之陳述，經裁定適用簡式審判程
序，本院判決如下：
    主  文
原判決撤銷。
甲○○因過失致人於死，處有期徒刑拾月，減為有期徒刑伍月，
如易科罰金，以新台幣壹仟元折算壹日；又駕駛動力交通工具肇
事，致人死亡而逃逸，處有期徒刑捌月，減為有期徒刑肆月，如
易科罰金，以新台幣壹仟元折算壹日。應執行有期徒刑玖月；緩
刑肆年，緩刑期間付保護管束，並應於本判決確定之翌日起壹年
內，依執行檢察官之命令，向指定之公益團體、地方自治團體或
社區，提供壹佰小時之義務勞務。
    事  實
一、甲○○於民國（下同）95年9月15日晚間11時20分許，無照
    駕駛牌照號碼5001-KB號自小客車，沿臺南市○○路○段快車
    道，由西向東行駛，行至該路496號附近之路段時，本應注
    意該處設有閃光黃燈，而閃光黃燈表示「警告」，車輛應減
    速接近，注意安全，小心通過，並應注意車前狀況，隨時採
    取必要之安全措施，及該路段行車時速不得超過50公里，而
    當時天候雖有下雨之情事，惟該路段為柏油路面，並無缺陷
    、無障礙物、夜間又有照明設施，客觀上並無不能注意之情
    事，詎甲○○竟疏未注意車前狀況並減速慢行，貿然以時速
    60公里之速度超速行駛，適有行人高丁豫由南向北徒步欲穿
    越該路，亦疏未注意該處附近設有人行天橋，必須經由人行
    天橋穿越，不得在其1百公尺範圍內穿越道路，高丁豫竟未
    行走人行天橋，復未注意左右有無來車即貿然穿越該路段，
    甲○○見狀因閃避不及，致其所駕駛之5001-KB號自小客車
    車頭右前側遂撞擊高丁豫之身體，高丁豫被撞彈起後再撞擊
    該自小客車之前擋風玻璃後掉落地面，高丁豫因而受有頭頸
    胸背腹腰及四肢撞挫傷合併骨折之傷害，並因多發性損傷造
    致立即死亡。甲○○於肇事後，明知其已撞到人，且所駕駛
    之5001-KB號自小客車之前擋風玻璃亦因此破裂，竟未向警
    察報案或留置現場等待員警前往處理暨繪製現場圖，亦未協
    同配合處理善後事宜，即基於逃逸之犯意，逕行駕駛上開自
    小客車逃逸。經警據報到場處理後，由遺留於肇事現場之50
    01-KB號前車牌1面及該車右後照鏡鏡面1片循線而查獲甲○
    ○。
二、案經臺南市警察局第三分局報請臺灣臺南地方法院檢察署檢
    察官相驗後偵查起訴。
    理  由
甲、程序方面：
一、上訴人即被告甲○○於本院準備程序期日，就被訴之事實為
    有罪之陳述，經本院裁定適用簡式審判程序，則依據刑事訴
    訟法第273條之2之規定，本件証據之調查，不受同法第159
    條第1項、第161條之2、第161條之3、第163條之1及第164條
    至第170條規定之限制，合先敘明。
乙、實體方面：
一、上揭被告如何因疏於注意而肇致本件車禍，並致被害人高丁
    豫死亡，被告如何基於逃逸之犯意，未留置現場等待員警前
    往處理暨繪製現場圖，亦未協同配合處理善後事宜，即逕行
    駕駛上開自小客車逃離事發現場等事實，業據被告於警詢及
    偵、審中坦承不諱，並有道路交通事故調查報告表(一)、(二)及
    道路交通事故現場圖各1份、警察蒐證之照片48張附卷可資
    佐證。又被害人高丁豫係因本件車禍受有頭頸胸背腹腰及四
    肢撞挫傷合併骨折等傷害，並因多發性損傷造致立即死亡一
    節，亦經檢察官督同檢驗員相驗屬實，有勘驗筆錄、相驗屍
    體證明書、驗斷書各1份等件在卷可憑。
二、按駕駛人駕駛汽車，應遵守道路交通標誌、標線、號誌之指
    示；行車速度，依速限標誌或標線之規定，無速限標誌或標
    線者，行車時速不得超過50公里；汽車行駛時，駕駛人應注
    意車前狀況，隨時採取必要之安全措施；閃光黃燈表示「警
    告」，車輛應減速接近，注意安全，小心通過，道路交通安
    全規則第90條、第93條第1項第1款前段、第94條第3項及道
    路交通標誌、標線、號誌設置規則第211條第1項第1款定有
    明文。又設有人行天橋者，必須經由人行天橋穿越，不得在
    其1百公尺範圍內穿越道路，道路交通安全規則第134條第1
    款亦定有明文。被告及被害人自應注意遵守上開規定，以避
    免危險之發生，且當時天候雖下雨，惟柏油路面無缺陷、無
    障礙物、夜間有照明設施，又有上開道路交通事故調查報告
    表(一)及現場照片可稽，客觀上並無不能注意之情事。詎被告
    甲○○竟疏未注意該路段之時速為50公里，且注意前方有行
    人穿越馬路之車前狀況並減速慢行，小心通過，貿然以時速
    60公里之速度超速行駛，適被害人高丁豫由南向北徒步欲穿
    越該路，亦疏未注意該處附近設有人行天橋，必須經由人行
    天橋穿越，不得在其1百公尺範圍內穿越道路，高丁豫竟未
    行走人行天橋，復未注意左右有無來車即貿然穿越該路，被
    告見狀因閃避不及，致其所駕駛之5001-KB號自小客車車頭
    右前側遂撞擊被害人之身體，被害人因而被撞彈起後再撞擊
    該自小客車之前擋風玻璃後掉落地面，受有頭頸胸背腹腰及
    四肢撞挫傷合併骨折等傷害，因多發性損傷之傷害造致立即
    死亡。則被告就上件車禍之發生顯有過失，另被害人未依規
    定行走人行天橋，亦與有過失；即本件經囑請臺灣省臺南區
    車輛行車事故鑑定委員會鑑定結果，亦同此認定，有該委員
    會96年7月5日南鑑字第0965902105號函及檢送之鑑定意見書
    在卷足憑（見本院卷第28頁至第29頁），足認被告就本件車
    禍之發生確有過失責任，且被害人就本件車禍之發生雖與有
    過失，然亦難因此而解免被告之過失責任；又被害人確因本
    件車禍而肇致死亡，已如前述，則被告之過失行為，與被害
    人之死亡結果間，復具有相當因果關係。綜上，本件事証明
    確，被告犯行堪以認定。
三、核被告所為，係犯刑法第276條第1項之過失致死罪及刑法第
    185條之4之肇事逃逸罪。被告所犯上開2罪間，罪名不同，
    行為互殊，應分論併罰。被告無照駕車肇事致人死亡，其過
    失致死罪部分，應依道路交通管理處罰條例第86條第1項規
    定加重其刑。
四、原審以被告罪証明確，因予論罪科刑，固非無見；然查：(一)
    被害人就本件事故之發生應負肇事之主因，而被告為肇事次
    因，有臺灣省臺南區車輛行車事故鑑定委員會96年7月5日南
    鑑字第0965902105號函及檢送之鑑定意見書在卷足憑，原判
    決認被告與被害人應負同等之肇事責任，顯有未當；(二)被告
    犯罪在96年4月24日以前，符合中華民國九十六年罪犯減刑
    條例第2條之規定，原審未及適用上開條例之規定減其刑期
    ，亦有未當。被告上訴以原審量刑過重而指摘原判決不當，
    固無理由，但原判決既有上開可議之處，即屬無可維持，應
    由本院將原判決予以撤銷改判。爰審酌被告之品行、生活經
    濟狀況普通、智識教育程度為高職畢業、被告與被害人就本
    件車禍之發生，彼此過失責任之程度、被害人因而當場死亡
    、其事後已與被害人之家屬達成民事和解等一切情狀，分別
    量處如主文所示之刑，又被告犯罪既在96年4月24日以前，
    符合中華民國96年罪犯減刑條例第2條之規定，應依該條例
    第2條第1項第3款之規定減其刑期2分之1，並諭知易科罰金
    之折算標準及依法定其應執行之刑，以示懲儆。又查，被告
    未曾故意犯罪受有期徒刑以上刑之宣告，有臺灣高等法院被
    告前案紀錄表及臺灣臺南地方法院檢察署刑案資料查註紀錄
    表在卷可查，其因一時失慮致犯本罪，其經此科刑判決，當
    知謹慎，信無再犯之虞，因此，本院認其所受宣告之刑，以
    暫不執行為適當，爰併予宣告緩刑四年，緩刑期間付保護管
    束，以啟自新。又查被告肇事後未在場等待員警，及協同配
    合處理善後，即駕車逃逸，顯見被告法律觀念薄弱，雖被告
    犯後態度良好，頗具悔意，並與被害人家屬達成和解，惟為
    確保被告於緩刑期間記取教訓，預防再度犯罪，而確實達成
    緩刑之目的，爰併諭知被告應於本判決確定之日起1年內，
    依執行檢察官之命令，向指定之公益團體，提供一百小時之
    義務勞務。
據上論結，應依刑事訴訟法第369條第1項前段、第364條、第299
條第1項前段、第273條之1第1項，刑法第185條之4、第276條第1
項、第51條第5款、第41條第1項、第74條第1項第1款、第2項第5
款、第93條第1項第2款，刑法施行法第1條之1，道路交通管理處
罰條例第86條第1項，中華民國96年罪犯減刑條例第2條第1項第3
款、第7條、第9條，判決如主文。
本案經檢察官張太龍到庭執行職務。
中　　華　　民　　國　　96　　年　　8 　　月　　15　　日
                  刑事第四庭    審判長法　官　吳志誠
                                      法　官  羅心芳
                                      法　官  陳珍如
以上正本證明與原本無異。
肇事逃逸部分如不服本判決，應於收受本判決後十日內向本院提
出上訴書狀。其未敘述上訴理由者並得於提起上訴後十日內向本
院補提理由書狀（均須按他造當事人之人數附繕本）「切勿逕送
上級法院」。
其餘部分不得上訴。
　　　　　　　　　　　　　　　　　　　書記官　岑　玢
中　　華　　民　　國　　96　　年　　8 　　月　　15　　日
附錄：本判決論罪科刑條文
中華民國刑法第185條之4
駕駛動力交通工具肇事，致人死傷而逃逸者，處6月以上5年以下
有期徒刑。
中華民國刑法第276條
因過失致人於死者，處2年以下有期徒刑、拘役或2千元以下罰金
。
從事業務之人，因業務上之過失犯前項之罪者，處5年以下有期
徒刑或拘役，得併科3千元以下罰金。
